臺灣高等法院臺南分院民事裁定　100年度重抗字第19號
抗　告　人　丁信夫
上列當事人因聲明異議事件，不服台灣台南地方法院中華民國
100年3月14日裁定（100年度執事聲字第25號），提起抗告，本
院裁定如下：
    主      文
抗告駁回。
抗告程序費用新台幣壹仟元由抗告人負擔。
    理      由
一、抗告意旨略以：伊自民國（下同）80年起，向執行債務人紀
    惠燕承租臺南市○○區○○段306號土地之一部（約48坪）
    及其上老舊建物（下稱系爭土地及建物），開設東昇紙器號
    ，嗣因系爭建物老舊，伊又在系爭土地上出資興建房屋使用
    ，故伊為系爭建物之所有權人，執行法院不得查封拍賣，且
    伊之租賃關係乃成立於抵押權設定之前，抵押權人聲請拍賣
    系爭土地時，即不得聲請除去伊之租賃權，伊對執行法院聲
    明異議，即屬有理由，乃執行法院司法事務官竟駁回異議，
    原裁定予以維持，均有違誤，爰提起抗告等語。
二、按執行法院專司民事強制執行事務，對於私權之爭執，並無
    審認之權限，故在強制執行程序中，如涉及私權之爭執，而
    其權益關係未盡明確時，應由當事人另依民事訴訟程序謀求
    救濟，要非強制執行法第12條第1項聲明異議所能解決（最
    高法院79年度台抗字第310號裁定參照）。又強制執行法第
    17條所謂於強制執行開始後，始發見債權人查報之財產確非
    債務人所有者，應由執行法院撤銷其執行處分，係指查報之
    財產確非債務人所有者而言。若該財產是否債務人所有尚待
    審認方能確定，執行法院既無逕行審判之權限，尤非聲明同
    法第12條所定之異議所能救濟，自應依同法第16條之規定，
    指示主張有排除強制執行權利之第三人，提起執行異議之訴
    ，以資解決（最高法院49年台抗字第72號判例要旨參照）。
    查本件有關抗告人主張：伊為系爭建物之所有權人，執行法
    院不得查封拍賣該建物一節，事涉實體私權爭執，依上說明
    ，執行法院既無實體審認之權限，該爭執自非聲明異議程序
    所能救濟，抗告人僅得另依民事訴訟程序謀求救濟，其據以
    聲明異議，即非有理由。
三、次按不動產所有人設定抵押權後，於同一不動產上，得設定
    地上權或其他以使用收益為目的之物權，或成立租賃關係，
    但其抵押權不因此而受影響；前項情形，抵押權人實行抵押
    權受有影響者，法院得除去該權利或終止該租賃關係後拍賣
    之，民法第866條第1項、第2項分別定有明文。又強制執行
    法第98條第2項亦規定，不動產之租賃關係發生於設定抵押
    權之後，並對抵押權有影響者，經執行法院除去後拍賣者，
    不隨同移轉。蓋抵押權為擔保物權，抵押人於設定抵押權後
    ，法律固允許其設定其他用益權，但如事後成立之用益權，
    足以影響成立在前抵押權之受償，亦即，拍賣所得之價金，
    有不足清償所擔保抵押債權之虞時，抵押權人應得聲請除去
    該項權利，而執行法院亦得依職權為之，以抵押物無負擔之
    方式拍賣。經查：
  （一）觀諸抗告人及債務人所提租賃契約書之內容，分別明確
        記載其租期自93年10月1日起至94年10月1日止、自94年
        10月1日起至97年10月1日止、自97年10月1日起至101年
        10月1日止等語（見該執行卷99年5月31日抗告人陳報狀
        所附租約、99年8月11日債務人陳報狀所附租約），堪
        信抗告人與債務人就系爭土地所成立之租賃關係乃定期
        租賃關係，其等並於各該定期租賃關係租期屆至後，分
        別另訂新的定期租賃關係，其等彼此間所成立最新的租
        賃關係，租期係自97年10月1日起至101年10月1日止，
        則抗告人主張：伊係自80年起向債務人承租系爭土地云
        云，已難採信為真實。況經原審法院司法事務官於99年
        8月27日訊問債務人時，亦答稱：「（問：99年8月10日
        具狀稱係80年間出租土地予丁信夫，並由其興建建物，
        惟查台端是於83年5月17日因買賣取得系爭土地及建物
        ，上開日期有無記憶錯誤？）因時間久遠，可能記憶有
        誤，我是跟前手買賣取得土地及建物後，再出租予丁信
        夫，他再興建二層的鐵皮建物」等語，益徵抗告人上開
        主張，與事實不符，委難採信。
  （二）債權人新昌資產管理股份有限公司提出抵押權證明書，
        並以原審法院95年12月20日南院慧95執意字第1744號債
        權憑證為執行名義，載明債務人應連帶給付債權人新台
        幣（下同）7,442,258元及其利息、違約金等語，向原
        審法院聲請就債務人紀惠燕所有系爭土地及建物為強制
        執行，經原審法院訂於99年12月28日以最低價額新臺幣
        共計551萬元進行第1次拍賣系爭土地及建物，其拍賣公
        告註明：「……第三人丁信夫於99年5月27日具狀稱其
        向債務人承租部分之編號1土地（約48坪），租期自97
        年10月1日起至101年10月1日，每月租金3,000元……拍
        定後除編號1建物按債務人占有現況點交外，其餘不點
        交」等語，該次拍賣因無人應買而流標，業經調閱該執
        行案卷查明無訛，是原審法院司法事務官認定抗告人就
        系爭拍賣標的物之租賃關係，發生於設定抵押權之後，
        且已對債權人之抵押權有影響，因而裁定除去該租賃關
        係，自無違誤。
四、綜上，本件聲明異議為無理由，原審法院司法事務官駁回抗
    告人所提異議，原審法院維持該終局處分而駁回抗告人所提
    異議，經核並無不合。抗告意旨指摘原裁定為不當，聲明廢
    棄，非有理由，應駁回其抗告。
五、據上論結，本件抗告為無理由，依強制執行法第30條之1，
    民事訴訟法第495條之1第1項、第449條第1項、第95條、第
    78條，裁定如主文。
中    華    民    國   100    年    5     月    26    日
                  民事第四庭    審判長法  官  吳上康
                                      法  官  陳珍如
                                      法  官  王金龍
上為正本係照原本作成。
本裁定除以適用法規顯有錯誤為理由外，不得再抗告。如提再抗
告，應於收受送達後十日內向本院提出再抗告狀（須附繕本），
並繳納再抗告費新台幣一千元。
提起再抗告應委任律師或具有律師資格之人之委任狀；委任有律
師資格者，另應附具律師資格證書及釋明委任人與受任人有民事
訴訟法第466條之1第1項但書或第2項所定關係之釋明文書影本。
中    華    民    國   100    年    5     月    27    日
                                      書記官  李梅菊
【附註】
民事訴訟法第495條之1第2項準用同法第466條之1第1、2項規定
：
(1)對於第二審判決上訴，上訴人應委任律師為訴訟代理人。但上
  訴人或其法定代理人具有律師資格者，不在此限。
(2)上訴人之配偶、三親等內之血親、二親等內之姻親，或上訴人
  為法人、中央或地方機關時，其所屬專任人員具有律師資格並
  經法院認為適當者，亦得為第三審訴訟代理人。
民事訴訟法第466條之2第1項：
  上訴人無資力委任訴訟代理人者，得依訴訟救助之規定，聲請
  第三審法院為之選任律師為其訴訟代理人。